臺灣高等法院臺南分院刑事裁定
110年度聲再更一字第3號
再審聲請人
即受判決人  林哲輝
代  理  人  田素吉律師
上列再審聲請人因違反毒品危害防制條例案件，對於本院104年
度上訴字第575號中華民國105年1月12日確定判決（第三審案號
：最高法院105年度台上字第1796號；第一審案號：臺灣嘉義地
方法院103年度訴字第350號；起訴案號：臺灣嘉義地方檢察署10
3年度偵字第3561號、第3562號）之附表二編號4、5部分聲請再
審暨停止刑罰之執行，前經本院以109年度聲再字第99號裁定後
，最高法院發回更為裁定，本院裁定如下：
    主  文
本院104年度上訴字第575號確定判決附表二編號4、5部分開始再
審。
本院104年度上訴字第575號確定判決就林哲輝所犯如其附表二編
號4、5所示之罪，科處如其附表二編號4、5「宣告刑」欄所示之
刑部分，停止執行。
    理  由
一、本件聲請再審意旨略以：再審聲請人即受判決人（下稱聲請
    人）林哲輝因販賣第二級毒品甲基安非他命2次予蔡篤弦案
    件，經本院以104 年度上訴字第575號判決各判處有期徒刑7
    年7月確定（即該判決附表二編號4、5部分），該確定判決
    附表二編號4、5認定聲請人販賣第二級毒品，主要係以證人
    蔡篤弦之指述，及聲請人與蔡篤弦間之通訊監察譯文為據，
    惟充作證據之「通訊監察譯文」本身並無任何關於毒品販賣
    之記載，實際上對所謂「販賣第二級毒品甲基安非他命」之
    行為，僅有證人蔡篤弦參看上開通訊監察譯文所記載之時間
    與基地台資料，臨時拼湊而成之唯一指述為據。經聲請人於
    民國108年9月26日在他案調取本案歷次判決所未附卷、引用
    之通訊監察光碟資料詳細比對，發現證人蔡篤弦及警方以通
    訊監察譯文、基地台位置推估出的販賣毒品時間與地點，諸
    多荒謬不經，證人蔡篤弦對於數個月前的通聯，根本不可能
    有正確記憶。又上開通訊監察光碟呈現之通話內容、通話時
    間與基地台位置比對，亦與卷附通訊監察譯文所記載之通聯
    基地台、通聯時間資料不符，亦可證明證人蔡篤弦所述於原
    確定判決附表二編號4、5所示時間向聲請人購買甲基安非他
    命並不實在，此對聲請人而言，應屬新證據，且足以動搖判
    決之結果，可使受有罪判決之人（即聲請人）受無罪判決，
    爰依刑事訴訟法第420 條第1 項第6 款規定聲請再審，並請
    求停止此部分刑罰之執行。
二、按有罪之判決確定後，因發現新事實或新證據，單獨或與先
    前之證據綜合判斷，足認受有罪判決之人應受無罪、免訴、
    免刑或輕於原判決所認罪名之判決者，為受判決人之利益，
    得聲請再審；第1項第6款之新事實或新證據，指判決確定前
    已存在或成立而未及調查斟酌，及判決確定後始存在或成立
    之事實、證據，刑事訴訟法第420條第1項第6款、第3項定有
    明文。所謂發現之新事實、新證據，不以該事證於事實審法
    院判決前已存在為限，縱於判決確定後始存在或成立之事實
    、證據，亦屬之。該事證本身可單獨或結合先前已經存在卷
    內之各項證據資料，予以綜合判斷觀察，認為足以動搖原有
    罪之確定判決，而為受判決人無罪、免訴、免刑或輕於原判
    決所認罪名之判決者，得聲請再審。新證據包括證據方法與
    證據資料，係以該證據是否具有未判斷資料性而定其新規性
    要件。舉凡法院未經發現而不及調查審酌者，不論該證據之
    成立或存在，係在判決確定之前或之後，亦不問受判決人是
    否明知，甚且法院已發現之證據，但就其實質之證據價值未
    加以判斷者，均具有新規性。至是否確能為較有利之判決，
    屬裁定開始再審後，按通常審判程序依嚴格證明調查判斷問
    題。
三、按「判決在第三審確定者，對於該判決聲請再審，除以第三
    審法院之法官有第420條第1項第5款情形為原因者外，應由
    第二審法院管轄之。」刑事訴訟法第426條第3項定有明文。
    查聲請人因違反毒品危害防制條例案件，經本院104年度上
    訴字第575號判決就其附表二編號4、5部分，綜合全案證據
    資料，撤銷第一審之科刑判決，改判仍論處聲請人：販賣第
    二級毒品，共2罪，均累犯，各處有期徒刑7年7月（並為相
    關沒收及追徵之諭知）。聲請人不服本院前揭判決提起第三
    審上訴，經最高法院105年度台上字第1796號判決認其上訴
    違背法律上之程式駁回上訴而告確定。本件聲請人對於原確
    定判決附表二編號4、5所示販賣第二級毒品罪部分聲請再審
    ，並非以第三審法院之法官有刑事訴訟法第420 條第1 項第
    5 款情形為聲請再審事由，故本件本院有管轄權。
四、經查：
  ㈠本件原確定判決認定聲請人有如其附表二編號4 所示於102 
    年11月16日21時許，在嘉義縣新港鄉滿點汽車旅館外，以新
    臺幣（下同）4 千元之價格，販賣第二級毒品甲基安非他命
    1 小包予蔡篤弦，以及同附表編號5 所示於同年月17日凌晨
    3 時許，在聲請人位於嘉義縣○○鄉○○村○○000 號住處外之停
    車場，以4 千元之價格，販賣甲基安非他命1 小包予蔡篤弦
    之犯行，無非係以蔡篤弦所為不利於聲請人之指述，佐以卷
    附聲請人與蔡篤弦間之電話通訊監察譯文為其憑據。然依據
    卷附聲請人與蔡篤弦之電話通訊監察譯文顯示，聲請人於10
    2 年11月16日17時37分33秒至同年月17日凌晨2時50分42秒
    ，持用0000000000號行動電話，與蔡篤弦持用之0000000000
    號行動電話雖有多次聯繫，且聲請人與蔡篤弦通話之目的疑
    似與買賣毒品有關（見原確定判決卷一第555-559頁）；但
    細繹上開電話通訊監察譯文內容，發現：⑴102 年11月16日1
    7時37分33秒，蔡篤弦對聲請人稱：「我等一下去找你」，
    聲請人答以：「我現在有事情，要去斗南」，蔡篤弦即回稱
    ：「沒有關係，等一下」等語。⑵於同（16）日17時49分44
    秒，蔡篤弦打電話聯繫聲請人，聲請人稱：「你在哪裡，我
    在大圳這邊……」、「我在你剛剛那邊」，蔡篤弦回以：「好
    ，我過去」等語。⑶於同（16）日18時30分34秒，聲請人打
    電話聯繫蔡篤弦稱：「你來橋下，高速公路下那邊」，蔡篤
    弦回以：「嗯」，聲請人又說：「剛剛那裡，快一點來」，
    蔡篤弦則回稱：「好」等語。⑷於同（16）日18時31分57秒
    ，蔡篤弦打電話聯繫聲請人說：「我在虎尾85度C 」，聲請
    人回以：「我爬上高速公路上來」，蔡篤弦又說：「等我一
    下，我在虎尾，怕你等太久」，聲請人又說：「你快一點」
    ，蔡篤弦則回稱：「好」等語。⑸於同（16）日18時41分15
    秒，聲請人打電話聯繫蔡篤弦說：「我告訴你，我在你家的
    路這邊」，蔡篤弦回以：「我家的路，我現在要過去」，聲
    請人又說：「從那邊彎過來那邊」，蔡篤弦回以「我帶你過
    去那邊」，聲請人又說：「對」等語。⑹於同（16）日20時1
    8分48秒，蔡篤弦打電話聯繫聲請人說：「我在高鐵這邊找
    你，看你要在哪裡」，聲請人回以：「蠻（滿）點那邊」，
    蔡篤弦又說：「你說昨天那邊」，聲請人則回稱：「好，我
    過去」，蔡篤弦又說：「好」等語。⑺於同（16）日21時14
    分8 秒，聲請人打電話聯繫蔡篤弦說：「怎樣」，蔡篤弦回
    以：「你到了嗎」，聲請人又說：「嗯」，蔡篤弦回以「我
    馬上到」等語。⑻於同（16）日21時29分56秒，蔡篤弦打電
    話聯繫聲請人，聲請人說：「你要找我聊天嗎？你的電腦帶
    來，昨天你來拿電火《指吸食器》這邊」，蔡篤弦回以：「好
    」，聲請人又說：「快一點，等你」等語。⑼於同（16）日2
    1時43分47秒，蔡篤弦打電話聯繫聲請人說：「你要來還是
    我過去」，聲請人回以：「都可以」，蔡篤弦又說：「你那
    邊無法坐，還是你來」，聲請人則回：「好」等語。⑽於同
    （16）日21時52分26秒，聲請人打電話聯繫蔡篤弦說：「我
    等一下再過去」，蔡篤弦回以：「你走了嗎」，聲請人又說
    ：「沒」，蔡篤弦回以「好」等語。⑾於同（16）日21時58
    分27秒，蔡篤弦打電話聯繫聲請人說：「我沒有過去」，聲
    請人回以：「我在等你」，蔡篤弦又說：「我有事情」，聲
    請人則回稱：「好」等語。⑿於同（16）日22時45分19秒，
    蔡篤弦打電話聯繫聲請人說：「你現在」，聲請人回以：「
    我在這邊等朋友」，蔡篤弦則說：「好」等語。⒀於102 年1
    1月17日凌晨1 時14分14秒，蔡篤弦打電話聯繫聲請人說：
    「你還在那邊嗎？」，聲請人回以：「嗯」，蔡篤弦又說：
    「你要走了嗎？」，聲請人則回：「等一下」，蔡篤弦又說
    ：「你要走時打一下，我要與你見面一下」，聲請人回以：
    「好」等語。⒁於同（17）日凌晨1 時15分20秒，聲請人打
    電話聯繫蔡篤弦說：「你5 分鐘給我回來」，蔡篤弦回以：
    「好，要回去」，聲請人又說：「有事情」，蔡篤弦回以「
    好」等語。⒂於同（17）日凌晨1 時53分59秒，聲請人打電
    話聯繫蔡篤弦，蔡篤弦說：「要出來了」，聲請人回以：「
    嗯」，蔡篤弦又說：「我在樓下等你」，聲請人回以：「樓
    下哪裡」，蔡篤弦再說：「路上廟那裡」，聲請人回以：「
    好」等語。⒃於同（17）日凌晨2 時48分38秒，蔡篤弦打電
    話聯繫聲請人說：「要到了，我先告訴你」，聲請人回以：
    「好」等語。⒄於同（17）日凌晨2 時50分42秒，蔡篤弦打
    電話聯繫聲請人，聲請人說：「到了」，蔡篤弦亦回以：「
    到了」等語。倘若上開電話通訊監察譯文內容無訛，則聲請
    人與蔡篤弦自102 年11月16日17時37分33秒起至同年月17日
    凌晨2 時50分42秒之間，持續多次以電話相約見面，但其等
    在其間似未曾見面，迄至102 年11月17日凌晨2 時50分42秒
    通話結束後，彼此始碰面。則原確定判決依據上述電話監聽
    錄音譯文認定聲請人先於102 年11月16日21時許，在嘉義縣
    新港鄉滿點汽車旅館外與蔡篤弦見面（即原確定判決附表二
    編號4 部分），嗣又於同年月17日凌晨3 時許，在聲請人位
    於嘉義縣○○鄉○○村○○000 號住處外之停車場（即原確定判決
    附表二編號5 部分），再次與蔡篤弦見面，2 次見面各以4 
    千元之價格，販賣甲基安非他命1 小包予蔡篤弦等情，與卷
    附上開電話通訊監察譯文顯示聲請人與蔡篤弦自102 年11月
    16日17時37分33秒起至同年月17日凌晨2 時50分42秒止，彼
    此似僅見面1 次之情不合，是否有可能為2 次毒品交易，容
    有疑義，則聲請人聲請再審所提出之以上聲請人與蔡篤弦之
    通訊監察譯文，於原判決確定前雖已存在，然因原確定判決
    並未具體審酌聲請人與蔡篤弦前揭多通電話通訊之內容及各
    通電話之時間之關聯性，揆諸前開說明，聲請人與蔡篤弦上
    述電話通訊監察譯文在實質上並未經原確定判決於審理時加
    以審酌，故卷存上述聲請人與蔡篤弦間電話通訊監察譯文之
    內容，仍屬未經原確定判決審酌，而具有新穎性與新規性之
    新證據。又證人蔡篤弦所述其於原確定判決附表二編號4、5
    所示時、地，向聲請人購買甲基安非他命之陳述，既與上開
    通訊監察譯文之內容有所出入，基於合理、正當之理由，足
    以懷疑原確定判決關於其附表二編號4、5所示部分之犯罪事
    實，可能並非全然實在，或僅存在其中1 次，致可能影響於
    原確定判決之結果。
　㈡從而，上開新證據經與本件先前之證據綜合判斷，形式上觀
    察，認為足以對原確定判決附表二編號4、5所示認定之事實
    產生合理懷疑，而動搖原確定判決之結果。是以，聲請人所
    陳關於此部分之再審理由，為有理由，應為開始再審之裁定
    。
五、關於刑罰之停止執行：
    本件就原確定判決附表二編號4、5部分既經裁定開始再審，
    為免聲請人之人身自由於再審期間遭受侵害，原確定判決附
    表二編號4、5「宣告刑」欄所科處之刑罰，以停止執行為適
    當，是聲請人此部分停止刑罰執行之聲請，應予准許。至聲
    請人就所犯如原確定判決附表一編號1至27、附表二編號1、
    3、6、8至11所示各罪聲請再審及刑罰停止執行部分，業經
    本院前審駁回再審之聲請，並經最高法院以110年度台抗字
    第1571號裁定駁回抗告確定，是此等部分之宣告刑及定應執
    行刑部分，應由檢察官依法另行處理，附此敘明。
據上論斷，應依刑事訴訟法第435 條第1 項、第2項，裁定如主
文。
中　　華　　民　　國　　111 　年　　8 　　月　　12　　日
                  刑事第三庭    審判長法  官  陳連發
                                      法  官  洪榮家   
                                      法  官  何秀燕　　
以上正本證明與原本無異。
如不服本裁定，應於收受本裁定後3日內向本院提出抗告狀。
　　　　　　　　　　　　　　　　　　　書記官  翁心欣
中　　華　　民　　國　　111 　年　　8 　　月　　12　　日